【裁判字號】    89,自,68
【裁判日期】    890614
【裁判案由】    違反商標法
【裁判全文】
臺灣桃園地方法院刑事判決                            八十九年度自字第六八號
    自  訴  人  丙○○貿易有限公司  設高雄市小港區○○○路三０四號
    代  表  人  乙○○
    代  理  人  桂齊恆律師
    被      告  丁○○
    選任辯護人  甲○○律師
右列被告因違反商標法案件，經自訴人提起自訴，本院判決如左：
        主  文
丁○○連續意圖欺騙他人，於同一商品，使用相同於他人註冊商標之圖樣，處有期徒
刑陸月，如易科罰金以參佰元折算壹日。
丙○○豆腐乳貳罐、丙○○豆干壹組、丙○○蔭苦瓜壹罐、丙○○四川豆乳壹罐，均
沒收。
被訴違反商標法第六十二條第二款及第六十五條第一項之部分無罪。
        事  實
一、緣正商標註冊號數第九五二四三號之「丙○○及圖」之商標專用權係於民國六十
    七年三月一日由黃伯鴻申請註冊而取得，黃伯鴻於六十九年一月十六日將是項商
    標專用權移轉予合信食品工業股份有限公司（下稱合信公司），合信公司又於七
    十四年四月十八日移轉予尚瑋食品企業股份有限公司（下稱尚瑋公司），尚瑋公
    司再於七十四年八月二日移轉予豐譽食品工業股份有限公司（下稱豐譽公司）；
    聯合商標註冊號數第三九五九九四號之「丙○○」之商標專用權，則係豐譽公司
    於七十七年四月一日所申請註冊而取得，前開「丙○○及圖」、「丙○○」之商
    標專用權均經延展至民國九十七年一月卅一日，且該二註冊商標係指定使用於各
    種乾鮮、淹漬、冷凍果蔬、豆腐、豆干、豆皮、豆腐孔及其罐裝製品；豐譽公司
    又於八十年七月一日將屬其所有之前開「丙○○及圖」、「丙○○」之商標專用
    權均移轉予丙○○貿易有限公司。丁○○明知前開「丙○○及圖」、「丙○○」
    之商標專用權均係屬他人所有，現仍在商標專用期間，竟仍基於意圖欺騙他人之
    概括犯意，於八十九年三月間，在由其擔任負責人之位於桃園縣大溪鎮○○路五
    號一樓之「丙○○食料品股份有限公司」，連續在所製造之罐裝之豆腐乳、豆干
    、蔭苦瓜之瓶蓋上及標籤上使用與前開「丙○○及圖」、「丙○○」之註冊商標
    相同之字樣「丙○○」。丙○○貿易有限公司代表人乙○○得知台北市南港區家
    樂福量販店、高雄市前鎮區金銀島購物中心之廣告型錄上載有使用其前開「丙○
    ○及圖」、「丙○○」之註冊商標之罐裝之豆腐乳、豆干、蔭苦瓜後，乃派員至
    該二量販店及購物中心購買由丙○○食料品股份有限公司所產製並使用「丙○○
    」字樣之丙○○豆腐乳一罐、丙○○豆干一組、丙○○蔭苦瓜一罐、丙○○四川
    豆乳一罐。
二、案經自訴人丙○○貿易有限公司向本院提起自訴。
        理  由
甲、有罪部分：
一、訊據被告丁○○雖承認有製造如事實欄所述之罐裝之豆腐乳、豆干、蔭苦瓜，並
    在該等商品上使用如事實欄所述之商標字樣即「丙○○」，然矢口否認有何仿冒
    註冊商標之犯行，辯稱：「丙○○及圖」之商標係伊父黃伯鴻所申請，該商標權
    係伊之家族財產，黃伯鴻係將該商標之專用權移轉予伊弟黃文峰所負責之合信公
    司，合信公司後來又轉讓予何人，伊不清楚，然既屬伊之家族財產，伊當然可以
    利用；伊係在所產製之罐裝豆腐乳、豆干、蔭苦瓜之瓶蓋上及標籤上印刷「丙○
    ○食料品股份有限公司」字樣，然此係依食品衛生管理規則之規定，將食品註明
    產製之出處，至將「丙○○食料品股份有限公司」字樣中之「丙○○」三字加以
    放大，則僅係商業習慣而已云云。惟查：「丙○○及圖」、「丙○○」之商標專
    用權之取得及移轉之詳細歷程，均經自訴人提出商標公報、商標註冊證多紙，可
    知該二商標專用權確屬自訴人所有，台灣高等法院八十一年度上易字第二九三五
    號判決亦有相同之認定，被告猶矢口辯稱係屬伊之「家族財產」，至屬無稽，況
    即屬「家族財產」，若已經家族中之有權人讓與他人，並經依法律為有效之登記
    則該「家族財產」即屬他人所有，焉得仍藉口「家族財產」即得繼續使用？又商
    標法第二十三條第一項雖規定「凡以善意且合理使用之方法，表示自己之姓名、
    名稱．．．，附記於商品之上，非作為商標使用者，不受他人商標專用權之效力
    所拘束。」，然被告所負責之丙○○食料品股份有限公司係六十八年十一月廿七
    日始設立，此有公司基本資料查詢、經濟部公司執照附卷可稽，而「丙○○及圖
    」則係於六十七年三月一日由黃伯鴻申請註冊而取得，黃伯鴻於六十九年一月十
    六日將是項商標專用權移轉予合信公司，合信公司又於七十四年四月十八日移轉
    予尚瑋公司，尚瑋公司再於七十四年八月二日移轉予豐譽公司，豐譽公司又於八
    十年七月一日移轉予自訴人公司，此亦有自訴人所提出之前開商標公報、商標註
    冊證多紙可按，豐譽公司且因被告所負責之前開公司惡意使用「丙○○」商標為
    公司名稱之特取部分，經營同一或同類之業務，並經函請被告變更公司名稱，被
    告仍不申請變更登記，因向臺灣桃園地方法院檢察署提出告訴，經台灣高等法院
    以八十一年度上易字第二九三五號判決被告有罪確定，被告經該確定判決認定有
    罪後，非惟仍繼續惡意使用「丙○○」商標為其所負責之公司名稱之特取部分，
    以經營同一或類似商品之業務，且又在所產製之罐裝豆腐乳、豆干、蔭苦瓜之瓶
    蓋上及標籤上印刷「丙○○食料品股份有限公司」字樣，其中之「丙○○」三字
    又特別加以放大，由此可見，被告之意即在凸顯各種乾鮮、淹漬、冷凍果蔬、豆
    腐、豆干、豆皮、豆腐孔及其罐裝製品之產製業界中頗孚盛名之「丙○○」之品
    牌，被告之主觀意圖絕非僅係商標法第二十三條第一項所稱之「普通善意使用」
    ，尚不得以「商業習慣」、應「食品衛生管理規則」之規定等詞推諉罪責。綜上
    ，被告所辯顯屬卸責之詞，要無可採，此外，復有發票、銷貨明細表各一紙、照
    片二幀可憑，本件事證已臻明確，被告犯行殊堪認定。
二、核被告所為係犯商標法第六十二條第一款之罪。被告先後多次犯行，時間緊接，
    所犯係構成要件相同之罪名，顯係基於概括之犯意而為之，為連續犯，應依刑法
    第五十六條之規定論以一罪並加重其刑。爰審酌被告犯後猶飾詞卸責、犯後態度
    不佳、其仿冒商標犯行對商標專用權人之損害甚大、犯罪動機、犯罪手段等一切
    情狀，量處如主文所示之刑，並諭知易科罰金之折算標準。又自訴人為蒐證所購
    買之由被告產製之仿冒商標之丙○○豆腐乳二罐、丙○○豆干一組、丙○○蔭苦
    瓜一罐、丙○○四川豆乳一罐，均應依商標法第六十四條之規定，宣告沒收。
乙、無罪部分：
一、自訴意旨另以：（一）被告丁○○在所產製之罐裝豆腐乳、豆干、蔭苦瓜之瓶蓋
    上及標籤上使用與前開由自訴人所享有商標專用權之「丙○○及圖」、「丙○○
    」之註冊商標相同之字樣「丙○○」，並在台北市南港區家樂福量販店、高雄市
    前鎮區金銀島購物中心之廣告型錄上刊載含有前開「丙○○及圖」、「丙○○」
    之註冊商標「丙○○」字樣之罐裝之豆腐乳、豆干、蔭苦瓜，因認被告另涉犯商
    標法第六十二條第二款之罪。（二）豐譽公司且因被告所負責之丙○○食料品股
    份有限公司惡意使用「丙○○」商標為公司名稱之特取部分，經營同一或同類之
    業務，並經函請被告變更公司名稱，被告仍不申請變更登記，因向臺灣桃園地方
    法院檢察署提出告訴，經台灣高等法院以八十一年度上易字第二九三五號判決被
    告有罪確定，被告經該確定判決認定有罪後，仍繼續惡意使用「丙○○」商標為
    其所負責之公司名稱之特取部分，以經營同一或類似商品之業務，因認被告另涉
    犯商標法第六十五條第一項之罪云云。
二、按犯罪事實應依證據認定之，無證據不得推定其犯罪事實，刑事訴訟法第一百五
    十四條定有明文。又認定不利於被告之事實，須依積極證據，苟積極證據不足為
    不利於被告事實之認定時，即應為有利於被告之認定，更不必有何有利之證據，
    最高法院三十年上字第八一六號著有判例可資參照。
三、經查：（一）家樂福量販店、金銀島購物中心等大型量販店之廣告型錄均係該等
    大型量販店為推銷所販售之貨品予消費者，在某一期間內針對某些商品推出特價
    優惠，以廣招徠生意，此之廣告型錄均係該等大型量販店所自行印製，尚不得僅
    以該等廣告型錄中印有含前開「丙○○及圖」、「丙○○」之註冊商標「丙○○
    」字樣之罐裝之豆腐乳、豆干、蔭苦瓜，即認被告於有關同一或類似商品之廣告
    、價目表，附加相同或近似於他人註冊商標圖樣而陳列或散布。（二）商標法第
    六十五條第一項之罪之成立，須以「經利害關係人請求其停止使用，而不停止使
    用」，本案中，自訴人並無提出任何證據顯示已請求被告所負責之丙○○食料品
    股份有限公司停止繼續惡意使用「丙○○」商標為公司名稱之特取部分，經營同
    一或類似商品之業務，自訴代理人亦自承此一事實，因之，被告自無構成該條項
    犯罪之可能。此外，復查無其他積極證據，足以證明被告有何上開自訴人所指犯
    行，被告犯罪尚屬不能證明，衡諸首開法條及判例要旨，自應依法諭知無罪之判
    決。
據上論斷，應依刑事訴訟法第二百九十九條第一項前段、第三百零一條第一項，商標
法第六十二條第一款、第六十四條，刑法第十一條前段、第五十六條、第四十一條，
罰金罰鍰提高標準條例第二條，判決如主文。
中      華      民      國      八十九    年    六      月      十四    日
                                臺灣桃園地方法院刑事第一庭
                                      法  官    曾  雨  明
右正本證明與原本無異。
如不服本判決，應於判決送達後十日內向本院提出上訴狀( 應附繕本 )，上訴於
臺灣高等法院。
                                      書記官    戴  育  萍
中        華        民        國   八十九   年     七     月    十九    日
附論罪科刑依據之法條：
商標法第六十二條第一款
意圖欺騙他人，有左列情事之一者，處三年以下有期徒刑、拘役或科或併科新臺幣二
十萬元以下罰金：
一、於同一商品或類似商品，使用相同或近似於他人註冊商標之圖樣者。


司法院資訊處製作；財團法人民間司法改革基金會備份。
